【裁判字號】    92,交上易,526
【裁判日期】    921231
【裁判案由】    過失傷害
【裁判全文】
臺灣高等法院刑事判決                          九十二年度交上易字第五二六號
    上  訴  人
    即  被  告  丙○○
    選任辯護人  洪大明  律師
                郭鎮周  律師
右上訴人因過失傷害案件，不服臺灣新竹地方法院九十二年度交易字第五二號，中華
民國九十二年九月五日第一審判決（起訴案號：臺灣新竹地方法院檢察署九十一年度
偵字第五四七九號），提起上訴，本院判決如左：
    主  文
上訴駁回。
    事實及理由
一、本案經本院審理結果，認第一審以上訴人即被告丙○○犯刑法二百八十四條第一
    項前段之過失傷害罪，判處有期徒刑陸月，並諭知易科罰金折算之標準為三百元
    折算一日，認事用法及量刑均無不當，應予維持，並引用第一審判決書記載之事
    實、證據及理由（如附件判決）。
二、被告之上訴意旨雖以：伊自始至終都是直行，沒有閃避其他車輛，是告訴人從後
    撞伊云云。選任辯護人則為被告辯稱：承辦警員甲○○於檢察官偵查中之證詞，
    顯然不實；被告機車後方車牌受損乙節，足以證明被告機車係遭告訴人自後追撞
    ；何以「告訴人機車自後追撞被告機車，機車應不會如此倒置，且跌落水中」？
    原審未說明理由；汽、機車追撞事故，時有所聞，原審卻認追撞前應會減速，不
    會追撞，其論述顯然違背經驗法則等語。
三、惟查：
  (一)告訴人乙○○自始即供陳：我當時騎乘重機ＧＲＵ｜九四○（應係ＨＲＵ｜九四
    ○號之誤）由竹北市○○路（南）往明新技術學院（北）方向行駛在慢車道，行
    經肇事地點，同方向行駛之輕機ＳＵＭ｜六一八因閃避一台自小客車就急往右邊
    行駛，擦撞到我重機左前方，接著我往右撞到路邊護牆掉入水溝云云（見偵查卷
    第五頁）。核與證人即負責製作筆錄之警員在偵查中結證：問筆錄時，他（被告
    ）有表示，他為了閃一部車子，他的車就往右邊閃，結果就擦撞到別人等語相符
    （見偵查卷第一八七頁）。
  (二)被告於第一次警詢中供陳：我當時騎乘ＳＵＭ｜六一八號於竹北市○○路（南）
    往明新技術學院（北）方向行駛，行經肇事地點時忽有一台重機車從右後方擦撞
    過來導致對方滑掉入水溝，接著我就停下車去水溝裡救對方上來云云（見偵查卷
    第三頁）。嗣於檢察官偵查中具狀改稱：詎陳女駕ＧＲＵ｜九四○號重機車行至
    該處以超過時速五十公里之速自右後方快速不當超車，致衝撞本人所騎乘之機車
    導致雙方均受傷等語（見偵查卷第一五０頁）。其後在原法院審理中又改稱：那
    時（警詢時）的意思是說從車牌的右後方；（問：請確定是從何處撞到你？）確
    實是正後方云云（見原審卷第一０二頁）。其先後之陳述，並不相符。另參以：
    被告在檢察官偵查中於民國（下同）九十二年三月十三日委由選任辯護人具狀指
    稱：卷內新竹縣警察局山崎派出所製作之肇事現場圖，下方乙方「丙○○」之簽
    名，非被告丙○○本人之筆錄，係他人所偽造等語（見偵查卷第一八一頁）。迄
    至承辦警員甲○○於九十二年三月二十五日到庭供證現場圖上乙方「丙○○」之
    簽名係被告本人所簽後，始供承現場圖上乙方「丙○○」之簽名細渠本所為等情
    觀之，自可得見被告自案發以來所為陳述，多有不實。
  (三)被告在檢察官偵查中於九十一年十一月二十一日具狀陳稱：本人斯時雖亦受傷，
    見狀仍緊急委請路旁房姓居民（案發地旁邊房屋）共同對陳女施以救援，緊急送
    醫急救云云（見偵查卷第一五０頁）。檢察官依此資料，再經告訴人之查報地址
    ，傳喚證人房添財，據其到庭結證：我本身是沒有看到，因為發生在我家前面，
    我剛好出門，有一男子對我說「水溝有一個人在那邊」，我就向他表示，怎麼會
    有人在水溝那邊？他就向我表示，他和水溝那邊的人發生車禍，我就問他是否你
    們兩人撞到？他就說對，接著我們就在水溝邊找，不久，就看到有一女子躺在水
    溝邊，載浮載沈... 我沒有辦法確認剛才所看照片之人，是否即為該男子，不過
    他曾提及，他是要去明新工專夜間部上課等語（見偵查卷第一二三頁、第一二四
    頁）。該證人陳述之救援情形，核與被告所陳救援情形相符，應係被告具狀所指
    之「房姓居民」；再觀諸證人房添財之證詞內容，被告係向證人房添財表示「他
    和水溝那邊的人發生車禍」、「兩人撞到」，而非「被追撞」之被害人。
  (四)告訴人供陳：伊當時時速約五十公里（見偵查卷第五頁背面）。被告亦陳明：二
    台前後行駛車輛，車速均保持五十公里（見偵查卷第一五一頁）。然肇事後，告
    訴人側向越過路邊護牆跌入水溝，機車橫倒路邊，與道路呈九十度直角，右前側
    腳踏板處及左後方車身處有部分磨損（見偵查卷第九頁、第十頁、第十一頁、第
    一七○頁至第一七一頁現場、車損照片）；而被告並無任何傷害，僅陳明機車右
    後方有輕微擦損（見偵查卷第三頁被面被告供詞）。再查：
    1.依被告之陳述，肇事前兩部機車同方向、同速度向前行駛。以此兩車移動之情
      形，果有後車突然加速而發生碰撞，其摔落之物體，亦應隨力之運動方向往前
      掉落，而不可能致告訴人之身體側向移動，甚至跨越路邊護牆跌入水溝。
    2.依被告之陳述，肇事時其騎乘機車行駛在前，告訴人駕車自後追撞。以此兩車
      之相互位置，被告並未能看見告訴人之機車，亦無從預見將遭受碰撞之危害，
      其突然遭受撞擊，自係無以防範或為保護措施。而告訴人茍若係自後追撞前方
      機車，對於前方機車之行止動向應可察知甚明，在撞擊前亦當採取必要之安全
      措施，以防止危險之發生。詎於發生車禍，告訴人竟橫向翻越路邊護牆掉入水
      溝，而受有右側大腿股骨開放性骨折、右側小腿脛腓骨開放性骨折、右恥骨骨
      折、併發小腿脛腓骨之骨髓炎、頭部撕裂傷、腹部挫傷等嚴重之傷害；而被告
      卻毫髮無傷，此種情狀自與常理有違。
    3.綜上各節相互勾稽，得見被告所辯：係因告訴人突然向前衝撞其所駕駛之機車
      ，肇致本件事故乙節，顯非實情；應以告訴人之指述為可採信。原審基此認定
      ：本件事故發生之原因顯係被告為閃避前方汽車，突然偏向行駛，致告訴人閃
      避不及，所駕駛之機車撞擊被告所駕駛之機車所致云云，核無不當。
  (五)至於，被告所陳「機車後方車牌受損」乙節，並無其他積極事證足以證明該車牌
    之損害係遭告訴人之機車追撞所造成；選任辯護人執以質疑承辦警員甲○○之供
    詞不實，亦不足採。
四、選任辯護人為被告所辯各節，均無足採；被告執前詞指摘原判決不當，亦無理由
    ，其上訴應予駁回。
據上論結，應依刑事訴訟法第三百七十三條、第三百六十八條，判決如主文。
本案經檢察官田炳麟到庭執行職務。
中      華      民      國    九十二    年     十二     月    三十一    日
                              臺灣高等法院刑事第十二庭
                                  審判長法  官   劉  景  星
                                        法  官   陳  志  洋
                                        法  官   陳  博  志
右正本證明與原本無異。
不得上訴。
                                        書記官   陳  嘉  文
中      華      民      國    九十三    年      一      月      五      日
附錄：本案論罪科刑法條全文
刑法第二百八十四條
因過失傷害人者，處六月以下有期徒刑、拘役或五百元以下罰金，致重傷者，處一年
以下有期徒刑、拘役或五百元以下罰金。
從事業務之人，因業務上之過失傷害人者，處一年以下有期徒刑、拘役或一千元以下
罰金，致重傷者，處三年以下有期徒刑、拘役或二千元以下罰金。


司法院資訊處製作；財團法人民間司法改革基金會備份。
